臺灣高等法院民事判決　　　　　　　　　　　　　九十二年度上易字第一二二三號
　　上　訴　人　乙○○
　　訴訟代理人　賴玉梅律師
　　　　　　　　黃紀錄律師
　　　　　　　　黃勝和律師
　　上　訴　人　甲○○○○○○.
　　訴訟代理人　吳義雄律師
右當事人間請求返還借款事件，上訴人對於中華民國九十二年十月六日臺灣板橋地方
法院九十年度訴字第一八八八號第一審判決提起上訴，上訴人乙○○並為訴之追加，
經本院於九十三年六月二十九日言詞辯論終結，判決如左：
    主      文
原判決關於駁回上訴人乙○○後開第二項之訴部分，暨命負擔訴訟費用之裁判（確定
部分除外）均廢棄。
上訴人張淥閎應再給付上訴人乙○○新台幣柒拾貳萬元及自民國九十年九月十三日起
至清償日止，按年息百分之五計算之利息。
其餘上訴駁回。
第一審（確定部分除外），及第二審訴訟費用（含追加之訴訴訟費用）由上訴人張淥
閎負擔百分之九十三，餘由上訴人乙○○負擔。
    事實及理由
壹、按「訴之變更或追加，非經他造同意，不得為之。但第二百五十五條第一項第二
    款至第六款情形，不在此限」，民事訴訟法第四百四十六條第一項定有明文。又
    請求之基礎事實同一者，於訴狀送達後，原告得將原訴變更或追加他訴，同法第
    二百五十五條第一項第二款規定甚明。按所謂請求之基礎事實同一，係指變更之
    訴與原訴之主要爭點有其共同性，各請求利益之主張在社會生活上可認為同一或
    關連，而就原請求之訴訟及證據資料，於審理繼續進行在相當程度範圍內具有同
    一性或一體性，得期待於後請求之審理予以利用，俾先後兩請求在同一程序得加
    以解決，避免重複審理，進而為統一解決紛爭者，即屬之（最高法院九十年度臺
    上字第一六號判決參照）。本件上訴人乙○○基於民法第四百七十八條之法律關
    係，請求上訴人張淥閎返還借款，嗣於本院準備程序，追加民法第五百四十一條
    之備位法律關係，核其訴之聲明相同，各請求利益之主張在社會生活上可認為關
    連，而就原請求之訴訟及證據資料，於審理繼續進行在相當程度範圍內具有一體
    性，得期待於後請求之審理予以利用，追加訴訟標與原起訴主張訴訟標的之基礎
    事實顯屬同一，揆諸首揭說明，應予准許。
貳、本件上訴人乙○○於原審起訴主張：上訴人乙○○於民國（下同）八十年八月六
    日委託上訴人張淥閎（即張明祥）利用其於永豐證券所有帳戶代為購買中精機股
    票，當日即交付現金新台幣（下同）五十萬元予上訴人張淥閎，上訴人乙○○嗣
    又於八十年八月六日提領三十萬元，連同二萬元薪資共計三十二萬元交由上訴人
    張淥閎以其帳戶代為買進民紡股票。其後上訴人乙○○分別於同年八月中旬及下
    旬請上訴人張淥閎賣出上開股票，同年九月請求結清並返還剩餘之款項，然上訴
    人張淥閎均藉詞推托，經兩造協議後乃以上訴人乙○○匯入之金額即八十二萬元
    作為結清款項，上訴人張淥閎本應返還八十二萬元予上訴人乙○○，但上訴人張
    淥閎又請求將此款項借其使用，上訴人乙○○應允之，兩造間遂另行成立消費借
    貸之合意，上訴人張淥閎又另向上訴人乙○○借款，經上訴人乙○○於八十年九
    月三日交付十萬元、八十年十一月五日交付十二萬元、八十年十一月九日交付二
    十萬元予上訴人張淥閎。上訴人張淥閎共向上訴人乙○○借貸一百二十四萬元，
    惟上訴人張淥閎迄未清償前開借款。又上訴人乙○○於八十年十一月十八日、同
    年十一月二十二日、八十一年一月二十七日、同年二月二十二日委託上訴人張淥
    閎向日盛證券帳戶購買高企、建台、永光、南染股票，嗣於八十二年元月要求上
    訴人張淥閎將上述四種股票全部出清，然上訴人張淥閎早已將股票賣出，上訴人
    張淥閎顯然違背上訴人乙○○委任內容，擅自提前將股票賣出，就應返還上訴人
    乙○○之款項卻遲不交付，上訴人乙○○自得依民法五百四十一條請求上訴人張
    淥閎返還。另上訴人張淥閎因逾越權限行為，造成上訴人乙○○損害，上訴人乙
    ○○亦得依民法五百四十四條請求上訴人張淥閎賠償上訴人乙○○所受損害（二
    請求權屬選擇合併），為此提起本件訴訟。並聲明：(一)原判決關於後開第二項不
    利於上訴人乙○○之部分廢棄。(二)上訴人張淥閎應再給付上訴人乙○○八十二萬
    元，及自第一審起訴狀繕本送達被上訴人之翌日起至清償日止，按年息百分之五
    計算之利息。答辯聲明：上訴駁回。（原審為上訴人乙○○部分勝訴、部分敗訴
    之判決，上訴人乙○○就其所受敗訴部分於八十二萬元之範圍提起上訴，並為訴
    之追加。上訴人張淥閎則對其敗訴部分提起上訴）。
參、上訴人張淥閎抗辯：上訴人張淥閎否認兩造間有消費借貸契約及委任契約之法律
    關係。上訴人乙○○所提出之證物僅能證明有買賣股票，但無法證實兩造間有消
    費借貸契約及委任契約之法律關係，且依證人簡進順所稱「至於有沒有借張明祥
    ，我不知道」之說法，更不能證明兩造間有消費借貸契約之存在。至上訴人乙○
    ○主張八十年十一月十八日、同年月二十四日、八十一年一月二十七日、同年二
    月二十日，以融資（即借貸一百零五萬元）買進高企股票一張、建台股票十張、
    永光股票十張，南染股票三張。嗣於八十二年一月請求上訴人張淥閎將融資之股
    票全部出清結算，顯違事理，蓋依上訴人乙○○之說法，上訴人乙○○融資期限
    長達一年二個月至十一個月不等，與融資期限為六個月之規定不合，且以融資買
    入須按融資之天數給付融資利率，上訴人乙○○豈有支付較高之融資利率，而惜
    售股票達一年二個月至十一個月之道理？況股價起伏不定，歷經一年二個月至十
    一個月之震盪，難保不發生融資買入股票下跌金額，達到自備款50％情事，而一
    旦有此情形發生，上訴人乙○○必須在三日內一次補足自備款或保證金，否則證
    券公司自第四個營業日起，處分其擔保品，自無股票可供出清結算，足見上訴人
    乙○○主張其於八十二年元月方要求上訴人張淥閎出清所有股票，顯無可採等語
    。並聲明：(一)原判決關於第一項命上訴人張淥閎給付上訴人乙○○陸拾壹萬伍仟
    伍佰柒拾捌元，及自民國九十年九月二十二日起至清償日止，按年息百分之五計
    算利息部分，與負擔該部分訴訟費用之裁判均廢棄。(二)右廢棄部分，被上訴人在
    第一審之訴駁回。答辯聲明：上訴駁回。
肆、茲將上訴人乙○○各項主張及請求，僅就上訴部分敘述如後：
一、借款部分
  (一)八十二萬元部分：
    (1)按當事人主張有利於己之事實，就其事實有舉證之責任，民事訴訟法第二百七
      十七條前段定有明文；又民事訴訟如係由原告主張權利者，應先由原告負舉證
      之責，若原告先不能舉證，以證實自己主張為真實，則被告就其抗辯事實即令
      不能舉證，或其所舉證據尚有疵累，亦應駁回原告之請求，最高法院十七年上
      字第九一七號判例可資參照。次按稱消費借貸者，謂當事人約定，一方移轉金
      錢或其他代替物之所有權於他方，而他方以種類、品質、數量相同之物返還之
      契約，此為修正前民法第四百七十四條所明定（本件發生於民法債編修正前，
      依民法債編施行法第一條規定，應適用修正前之舊法）。是當事人主張有金錢
      借貸關係存在，須就其發生所須具備之特別要件即金錢之交付及借貸意思表示
      一致負舉證之責任，若僅證明有金錢之交付，未證明借貸意思表示互相一致者
      ，尚不能認有借貸關係存在，蓋金錢交付之原因多端，贈與、買賣、借貸均有
      可能，尚不得徒憑金錢交付之事實，即推論兩造間有消費借貸之合意（最高法
      院八十一年台上字第二三七二號判決、九十三年度台上字第十九號判決、九十
      二年度台上字第五五七號判決可供參考）。
    (2)上訴人乙○○主張：其分別於八十年八月六日、同年八月十三日交付上訴人張
      淥閎五十萬元及三十二萬元，委託上訴人張淥閎代為購買中精機股票四張、民
      紡股票五張，嗣於同年九月向上訴人張淥閎表示賣出上開股票並返還股款。因
      上訴人張淥閎均藉詞推托，經兩造協議後乃以上訴人乙○○匯入之金額即八十
      二萬元作為結清款項，上訴人張淥閎本應返還八十二萬元予上訴人乙○○，但
      上訴人張淥閎又請求將此款項借其使用，上訴人乙○○應允之，兩造間遂另行
      成立消費借貸之合意等情（按：先位主張消費借貸部分先論述；備位主張委任
      部分，容後論述），固提出上訴人張淥閎出具之計算書、上訴人乙○○存褶影
      本各一紙及舉證人簡進順為證，且上訴人張淥閎於彰化銀行板橋分行活期存款
      帳號：00000000000000帳戶，於八十年八月六日確有五十萬元現金存入之事實
      ，亦據原審向彰化銀行板橋分行查詢屬實，有該行九十年十一月十九日彰板字
      第2733號函檢附之資金往來明細表在卷可稽，並為上訴人張淥閎所自認，惟查
      ：前開證物僅能證明上訴人乙○○確有交付上訴人張淥閎八十二萬元代為買賣
      股票情事，尚無從證明兩造其後有將該八十二萬元轉為消費借貸之合意。至證
      人簡進順雖於原審證稱：「當初我聽到乙○○說他不想玩了，張明祥就說，如
      果不玩，就把錢借給他玩，至於有沒有借張明祥，我不知道」（見原審九十年
      十月八日言詞辯論筆錄），然依證人所言，亦僅得證明上訴人張淥閎有提出將
      上訴人乙○○股票投資款轉為借款之要約而已，上訴人乙○○究竟有無承諾？
      兩造是否達成以八十二萬元作為結清款項之協議？其實際貸與金額究為若干等
      情均屬無從證明。此外，上訴人乙○○復未提出其他證據足以證明兩造間確有
      達成以八十二萬元作為結清款項之協議，及以該八十二萬元轉為消費借貸之合
      意，故上訴人乙○○依消費借貸法律關係請求上訴人張淥閎返還借款八十二萬
      元，為無理由，不應准許。
  (二)十萬元部分：
    (1)上訴人乙○○主張：上訴人張淥閎另於八十年九月三日向其借款十萬元等情，
      業據上訴人乙○○提出上訴人乙○○所有彰化銀行板橋分行00000000000000帳
      號之活期存款存摺影本一紙為證，證人葉日清雖於九十年九月四日台灣板橋地
      方法院檢察檢察官偵查時證稱：「乙○○有領十六萬元（在八十年九月三日）
      ，六萬元借我，十萬元借給張明祥」等語，有原審九十二年易字第六八二號刑
      事案卷（含偵查卷）為證。惟查：證人葉日清於本院證稱：「（法官：八十年
      九月三日張明祥向乙○○借十萬元的事情你知否？）借錢時候我不在場，交錢
      的時候我也不在場。在什麼時間我不記得了，我曾經向乙○○借六萬元玩股票
      ，當時乙○○說我領十六萬元，其中十萬元要給張明祥。究竟十萬元是張明祥
      要借的，還是我們三人合夥玩股票的，我不知道。交付十萬元的時候我沒有看
      到」；「（法官：乙○○跟你說要領十六萬元的時候，錢是否已經領出來了？
      ）我不知道」等語（見本審卷第一○七頁），證人葉日清之證言係屬傳聞證據
      ，源自上訴人乙○○，對上訴人乙○○有利部分，其證明力已屬薄弱，由其證
      言內容觀之，亦不足證明兩造間有該十萬元借貸之合意，上訴人乙○○既未舉
      證以實其說，從而，上訴人乙○○依消費借貸法律關係請求上訴人張淥閎返還
      借款十萬元，為無理由，應予駁回。
二、委任部分：
  (一)日盛證券公司五十一萬五千五百七十八元部分（僅就上訴部分論述）：
    (1)上訴人乙○○主張：其於八十年十一月十九日、同年月二十五日、八十一年一
      月二十七日、八十一年二月二十日將六萬五千元、二十萬元、三十三萬元、十
      二萬元匯入上訴人張淥閎日盛證券帳戶，委託上訴人張淥閎融資買進高企、建
      台、永光、南染股票等情，業據上訴人乙○○提出融資買進報告書及上訴人張
      淥閎出具之計算書為證，且上訴人張淥閎於原審九十二年二月二十六日刑事庭
      審理其所涉侵占案件（即原審九十二年易字第六八二號案件）時亦自承：「我
      所有日盛證券的股票帳戶有提供給乙○○使用，而且是我依乙○○指示買賣股
      票，用我的帳戶，我有幫他買高企、建台、南染、永光等股票，後來乙○○有
      叫我再幫他賣出去，剩下的錢有到板橋農會提款給乙○○，賣出去後，結算以
      後就給乙○○，我沒有扣錢下來」等語，業據原審依職權調取該案卷宗查明無
      誤。上訴人張淥閎在原審亦主張：「日盛證券部分：：上訴人張淥閎是依上訴
      人乙○○之指示去買賣股票的」（見原審卷第一六四頁），自堪信上訴人乙○
      ○前開主張為真實。而上訴人張淥閎既係受上訴人乙○○之委託並依上訴人乙
      ○○指示，利用上訴人張淥閎所有日盛證券融資帳戶代為買賣股票，足認兩造
      間確實有委任關係存在，至為灼然。
    (2)上訴人張淥閎雖主張：業以現金返還上訴人乙○○云云，惟為上訴人乙○○所
      否認，上訴人張淥閎所提之證據係自己活期存款存摺影本，惟該證據僅足證明
      上訴人張淥閎有提出款項，但無法證明該款項係交付上訴人乙○○以清償系爭
      股款，故上訴人張淥閎之抗辯，並不可採。。證人蔡金龍證稱：「大概在八十
      二年一月份左右，上訴人乙○○有拜託我跟他一起去公司的室窯室．．．結果
      有看到上訴人張淥閎，上訴人乙○○跟上訴人張淥閎就約一星期後在公司的設
      備（股）結算之前上訴人乙○○委託上訴人張淥閎買賣證券的事宜，至於金額
      是多少我並不清楚．．．後來一星期後，上訴人乙○○來設備股．．．但是上
      訴人張淥閎當天並沒有過來」等語（見原審九十一年三月四日言詞辯論筆錄）
      ，證人楊景檔亦證稱：「我是在八十九年十二月聽上訴人乙○○提到他有委託
      上訴人張淥閎買股票，結果一些錢都被套牢，而且被上訴人張淥閎占為己有．
      ．．，九十年六月七日、八日左右乙○○約我一起去上訴人乙○○任職公司的
      守衛室跟上訴人張淥閎談為什麼會欠這些錢，．．．，乙○○跟上訴人張淥閎
      說欠的金額應該是一百九十萬，上訴人張淥閎說只有一百五十幾萬」等語（見
      原審九十一年六月十三日言詞辯論筆錄），上訴人張淥閎既願與上訴人乙○○
      商討買賣股票之金額，衡情應無可能已將賣得股票價款交付上訴人乙○○，益
      徵上訴人張淥閎抗辯：已將股款交付上訴人乙○○云云，並不可採。
    (3)上訴人乙○○主張：上訴人張淥閎分別於八十一年一月十七日以十八萬零六百
      四十九元賣出高企股票，於八十年十一月三十日以四十七萬一千四百七十三元
      賣出建台股票，於八十一年三月二十三日以六十六萬五千零二十六元賣出永光
      股票及以二十六萬五千零十八元賣出南染股票乙節，就上訴人乙○○所指前開
      賣出時間、金額，與原審向日盛證券股份有限公司調取之上訴人張淥閎帳戶自
      八十年十一月起至八十二年元月間止往來明細表所載，核屬相符，且上訴人張
      淥閎對此亦不爭執，自堪信為真實。而上訴人乙○○借用上訴人張淥閎帳戶購
      買前開股票，其融資金額分別九萬四千元、二十九萬九千元、四十八萬九千元
      、十六萬八千元，有上訴人乙○○提出之融資買進報告書在卷可憑，故股票賣
      出後剩餘股款應為上開股票賣出價格減去融資金額及融資利息，始為適當。依
      此，股票賣出後剩餘之高企股款為八萬四千二百九十二元【計算式：000000-0
      0000-（94000×15％÷365×61）＝84292）】，建台股款為十七萬一千三百六
      十七元【計算式：000000-000000-（299000×15％÷365×9）＝171367】，永
      光股款為十六萬四千九百七十三元【計算式：000000-000000-（489000×15％
      ÷365×55）＝164973】，南染股款為九萬四千九百四十六元【計算式：00000
      0-000000-（168000×15％÷365×30）＝94946】。故前開四股票股款共計五
      十一萬五千五百七十八元【計算式：84292+171367+164973+94946=515578】。
    (4)按受任人因處理委任事物，所收取之金錢物品及孳息，應交付於委任人，民法
      第五百四十一條第一項定有明文。上訴人張淥閎既受上訴人乙○○委任為其處
      理買賣前開股票事宜，上訴人張淥閎就其本於委任關係所收取之上開股款，依
      法自應交付於委任人即上訴人乙○○。從而，上訴人乙○○依民法第五百四十
      一條第一項規定，請求上訴人張淥閎交付剩餘股款五十一萬五千五百七十八元
      及自起訴狀繕本送達翌日即九十年九月十三日起至清償日止，按年利率百分之
      五計算之利息，洵屬有據，應予准許。
  (二)永豐證券公司八十二萬元部分：
    (1)上訴人乙○○主張：上訴人乙○○於八十年八月六日存入五十萬元至上訴人張
      淥閎彰化銀行板橋分行活期存款帳戶，另上訴人乙○○交付現金三十二元予上
      訴人張淥閎，共給付被上訴人八十二萬元。於八十年八月六日委託上訴人張淥
      閎在其永豐證券之帳戶購入民紡股票五張，另於同年月十三日委託上訴人張淥
      閎購入中精機股票四張。嗣後上訴人乙○○於同年八月中旬請求上訴人張淥閎
      賣掉民紡股票；同年八月下旬請求上訴人張淥閎賣掉中精機股票。上訴人張淥
      閎於八十年八月七日購入民紡五張，此應係八十年八月六日上訴人乙○○委託
      上訴人張淥閎代購部分。另上訴人張淥閎於同年月十二日購入中精機股票一張
      。同年月十三日購入中精機股票二張；同年月二十一日分別賣出中精機股票三
      張，再買入三張；同年月二十二日賣出一張；顯見上訴人張淥閎並未依上訴人
      乙○○委託意旨於八十年八月十三日一次代為購入中精機股票四張，於該日僅
      購入二張中精機股票。上訴人乙○○於八十年八月中旬請求上訴人張淥閎賣掉
      民紡股票五張，八十年八月下旬請求上訴人張淥閎賣掉中精機股票四張。八十
      年九月上訴人請求上訴人張淥閎結算於永豐證券代為買賣之民紡、中精機股票
      之款項，並返還剩餘之款項，上訴人張淥閎原推託單子未帶，改天再算，然經
      兩造協議，將上訴人乙○○原先交付之八十二萬元作為結清款項，上訴人張淥
      閎應返還上訴人八十二萬元。退一步言，若鈞院認兩造間未成立消費借貸關係
      ，則上訴人乙○○委託上訴人張淥閎在其帳戶內代購股票，並已委託上訴人張
      淥閎賣出股票，上訴人乙○○既於八十年八月中旬請求代為賣出民紡，八十年
      八月下旬請求代為賣出中精機，則已終止委任關係，上訴人張淥閎即應返還剩
      餘股款予上訴人乙○○。八十年八月七日買入民紡五張，買進金額三十三萬二
      千五百元，上訴人張淥閎擅自於八十年八月九日即將其帳戶內之民紡全部賣出
      ，其中五張應為上訴人委託代購，五張賣出金額為三十七萬七千五百元，此部
      分上訴人張淥閎應返還上訴人乙○○。因中精機之股票，上訴人張淥閎未依上
      訴人乙○○上訴人之指示於八十年八月十三日買入四張，僅買入二張，又擅自
      於八十年八月二十一日賣掉三張（連同其自己一張），故依此計算中精機股票
      二張買進金額十八萬四千五百元，賣出金額十六萬六千元。其餘上訴人張淥閎
      帳戶內中棈機股票買賣因非上訴人乙○○委託購買，與上訴人乙○○無涉。關
      於中精機股票，上訴人張淥閎應返還上訴人乙○○賣出之股款十六萬六千元。
      綜上所述，上訴人張淥閎人共交付八十二萬元，買賣民紡五張、中精機二張（
      委託買賣四張，被上訴人只買二張），上訴人張淥閎應返還上訴人八十四萬六
      千五百元，惟上訴人乙○○僅請求返還八十二萬元等語。
    (2)上訴人張淥閎對於收到八十二萬元，並不爭執，足堪信為真實。惟抗辯：永豐
      證券部分八十年八月間並無受乙○○的委託買股票，上訴人乙○○是有借用我
      們的帳戶去買股票，下單的是乙○○自己云云。惟為上訴人乙○○所否認，主
      張：不是我們下單的。上訴人張淥閎推薦我們這兩張股票會漲，我們決定買這
      兩張股票，是張淥閎他下單的。他請營業員在他的帳戶下單等語。按股票戶頭
      由帳戶名義人向營業員下單為常態，上訴人張淥閎就上訴人乙○○親自下單有
      利於己之變態事實，應負舉證責任。上訴人張淥閎雖主張：只要認識就可以直
      接找營業員，葉日清在原審陳述有說三個人都可以下單云云。惟查原審卷內葉
      日清之證言，並無「三個人（兩造及證人）都可以下單」之證言（見原審卷第
      三一頁至第三三頁），並且亦無證據證明前開股票係由上訴人乙○○親自下單
      ，則其係上訴人張淥閎下單，足堪信為真實。上訴人乙○○委託上訴人張淥閎
      在其股票帳戶內操作股票，兩造間有委任關係存在，甚為明確。
    (3)上訴人乙○○主張兩造結算後協議，上訴人張淥閎應返還八十二萬元，惟為上
      訴人張淥閎所否認，上訴人乙○○並未舉證以實其說，自不足採。
    (4)上訴人乙○○主張：上訴人乙○○委託上訴人張淥閎在其帳戶內代購股票，八
      十年八月七日買入民紡五張，買進金額三十三萬二千五百元，上訴人張淥閎擅
      自於八十年八月九日即將其帳戶內之民紡全部賣出，其中五張應為上訴人委託
      代購，一張七萬五千五百元，五張賣出金額為三十七萬七千五百元，此部分上
      訴人張淥閎應返還上訴人乙○○。因中精機之股票，上訴人張淥閎未依上訴人
      乙○○上訴人之指示於八十年八月十三日買入四張，僅買入二張（一張九萬二
      千元、一張九萬二千五百元），又擅自於八十年八月二十一日賣掉三張（連同
      其自己一張），故依此計算中精機股票二張買進金額十八萬四千五百元，賣出
      金額十六萬六千元。中精機股票，上訴人張淥閎應返還上訴人乙○○賣出之股
      款十六萬六千元，上訴人張淥閎人共交付八十二萬元，買賣民紡五張、中精機
      二張（委託買賣四張，被上訴人只買二張），上訴人張淥閎應返還上訴人八十
      四萬六千五百元，惟上訴人乙○○僅請求返還八十二萬元等語，上訴人乙○○
      委託上訴人張淥閎在其帳戶內代購股票，八十年八月七日買入民紡五張，買進
      金額三十三萬二千五百元，上訴人張淥閎擅自於八十年八月九日即將其帳戶內
      之民紡全部賣出，其中五張應為上訴人委託代購，一張七萬五千五百元，五張
      賣出金額為三十七萬七千五百元。因中精機之股票，上訴人張淥閎僅買入二張
      （一張九萬二千元、一張九萬二千五百元），又擅自於八十年八月二十一日賣
      掉三張（連同其自己一張），故依此計算中精機股票二張買進金額十八萬四千
      五百元，賣出金額十六萬二千元（每張八萬一千元）。上訴人張淥閎人共交付
      八十二萬元，買賣民紡五張、中精機二張，上訴人張淥閎應返還上訴人八十四
      萬二千五百元（000000-000000+000000-000000+162000=842500），有特定人
      買賣所有有價證券明細表、證券編號分類查詢結果可證，足堪信為真實，上訴
      人乙○○委託上訴人張淥閎在其帳戶內代購股票，並委託上訴人張淥閎賣出股
      票，其委任關係業已終止，上訴人乙○○僅請求八十二萬元，為有理由。上訴
      人張淥閎雖抗辯：已將本部分款項退還上訴人乙○○云云，惟為上訴人乙○○
      所否認，上訴人張淥閎未就有利於己之積極事實，依民事訴訟法第二百七十七
      條第一項前段規定負舉證責任，自不足採。
  (三)上訴人乙○○係就民法第五百四十一條第一項及同法第五百四十四條之法律關係
    ，請求法院擇一判決，上訴部分，本院既就民法第五百四十一條第一項訴訟標的
    部分為上訴人乙○○勝訴之判決，即無庸再就民法第五百四十四條訴訟標的部分
    為審酌，附此敘明。
伍、綜上所述，上訴人乙○○依民法第五百四十一條第一項規定請求上訴人張淥閎返
    還股款一百三十三萬五千五百七十八元（515578+820000=0000000），及自起訴
    狀繕本送達翌日即九十年九月十三日起至清償日止，按年息百分之五計算之法定
    遲延利息，為有理由，應予准許。超過部分為無理由，應予駁回。上訴人乙○○
    上訴部分，原審就上開應准許部分，於超過六十一萬五千五百七十八元及其利息
    部分，為上訴人乙○○敗訴之判決，尚有未洽，上訴意旨求予廢棄改判，為有理
    由，爰由本院予以廢棄改判如主文第二項所示。本件上訴利益未逾一百五十萬元
    ，本院判決屬確定終局判決，不生假執行或免為假執行問題，上訴人乙○○請求
    假執行，為無理由，原審駁回該部分假執行之聲請，理由雖然不同，仍應與予維
    持。至於上訴人乙○○之請求不應准許部分，原判決為上訴人乙○○敗訴之判決
    ，並駁回其假執行之聲請，核無不合，上訴意旨求予廢棄改判，為無理由，應駁
    回其上訴。上訴人張淥閎上訴部分，原審判命上訴人張淥閎給付六十一萬五千五
    百七十八元及其利息部分，理由雖然部分不同，結果並無不同。上訴意旨指摘原
    判決不當，求予廢棄改判，為無理由，應予駁回其上訴。
陸、就上訴人張淥閎業已返還股款乙節，上訴人張淥閎就有利於己之積極事實，依民
    事訴訟法第二百七十七條前段規定應負舉證責任，本件爭執發生於民國八十年間
    ，年代尚未久遠，上訴人張淥閎依同條但書「依情形顯失公平」規定，主張變更
    舉證責任分配原則，尚有未當，並不足採。本件事證已臻明確，兩造其餘攻擊、
    防禦方法及所舉證據，經本院審酌結果對判決結果不生影響，爰不一一論列，附
    此敘明。
柒、據上論結，本件乙○○之上訴為一部有理由，一部無理由，張淥閎之上訴為無理
    由，依民事訴訟法第四百五十條、第四百四十九條第二項、第七十九條、第七十
    八條，判決如主文。
中　　　華　　　民　　　國　　九十三　　年　　　七　　　月　  　十三　　日
                              民事第六庭
                                  審判長法  官　林　丁　寶
                                        法  官  高　鳳　仙
                                        法  官  林　恩　山
正本係照原本作成。
不得上訴。
中　　　華　　　民　　　國　　九十三　　年　　　七　　　月　　　十四　　日
　　　　　　　　　　　　　　　　　　　　書記官　周　淑　靜
